最高法院民事判決　　　　　　九十四年度台上字第一四一九號
　　上　訴　人　志岱塑膠股份有限公司
　　法定代理人　李高明
　　訴訟代理人　蔡得謙律師
　　上　訴　人　甲○○
　　　　　　　　　　　　元22.
　　訴訟代理人　甘龍強律師
上列當事人間請求損害賠償事件，兩造對於中華民國九十一年十
二月三十一日台灣高等法院台中分院判決（八十八年度重訴字第
三三號），各自提起上訴，本院判決如下：
    主  文
原判決關於命上訴人甲○○給付新台幣一百七十萬六千八百二十
元本息及駁回上訴人志岱塑膠股份有限公司請求給付財產上損害
新台幣二百萬元之訴暨各該訴訟費用部分廢棄，發回台灣高等法
院台中分院。
兩造其他上訴駁回。
第三審訴訟費用關於駁回兩造其他上訴部分，由兩造各自負擔。
    理  由
本件上訴人志岱塑膠股份有限公司（下稱志岱公司）主張：如原
判決附件(一)(二)所示商標圖樣，原由訴外人大漢窗簾股份有限公司
申請商標註冊，指定使用於修正前商標法施行細則第二十四條第
五十九類之壁板等商品，該公司於民國八十四年十一月一日將系
爭商標專用權移轉登記予伊。對造上訴人甲○○明知其情，竟自
八十五年十月起至八十六年四月間，未經伊同意或授權，擅自使
用系爭商標圖樣，委託不知名之廠商印就含上開商標圖樣及註記
各該商標註冊號碼之膠帶，黏貼於同一壁板商品之外包裝，作為
該商品標帖之用而予以陳列、散布。復自八十六年四月起，提供
近似系爭商標之圖樣，委由知情之訴外人王景川向不知名廠商訂
製模具二副，以每尺新台幣（下同）六元之價格，為甲○○製造
壁板，並以上開模具打印商標於壁板上，交運予甲○○販售。至
八十六年十一月二十六日經伊會同警方查獲使用仿冒系爭商標之
壁板一百五十六箱，甲○○犯違反商標法罪，業經刑事法院判處
其罪刑確定。依修正前商標法第六十一條、第六十六條第一項第
一款規定，應賠償伊所受損害一千七百八十五萬元及加付法定遲
延利息；伊之業務上信譽因甲○○之侵害而致減損，依同法第六
十六條第三項規定，甲○○應賠償伊一千零二十二萬七千九百六
十元；並依同法第六十八條規定將台灣高等法院台中分院八十八
年度上易字第三二五號刑事判決，除無罪部分（即被告溫碧霞部
分）外之主文及有罪事實部分，刊登於中國時報、聯合報、自由
時報第七版二分之一版面各一日等情，求為命甲○○為上開給付
之判決（原審就志岱公司請求給付財產上損害一百七十萬六千八
百二十元本息，及將上開刑事判決刊登於中國時報第七版二分之
一版面一日部分，判決其勝訴，駁回其其餘之訴，志岱公司對於
其請求財產上損害二百萬元及信譽損失一百萬元部分，提起上訴
，其餘敗訴部分，未據其聲明不服；甲○○對於其敗訴部分全部
不服，提起上訴）。
甲○○則以：志岱公司請求賠償財產上損害金額過高，其業務上
信譽並無減損，不得請求賠償信譽損失等語，資為抗辯。
原審以：志岱公司主張之事實，為甲○○所不爭，並有刑事案卷
可稽，自屬真實。按商標專用權人對於侵害其商標專用權者，得
請求損害賠償。商標專用權人依第六十一條請求損害賠償時，得
就左列各款擇一計算其損害：一依民法第二百十六條之規定。但
不能提供證據方法以證明其損害時，商標專用權人得就使用註冊
商標通常可獲得之利益，減除受侵害後使用同一商標所得之利益
，以其差額為所受損害。修正前商標法第六十一條第一項、第六
十六條第一項第一款分別定有明文。志岱公司請求甲○○賠償其
受侵害前、後所得利益之差額，自屬有據。志岱公司雖主張：伊
原與訴外人宜蘭丞保企業有限公司、台北丞保企業有限公司、宏
總企業有限公司及大友建材有限公司簽訂經銷買賣契約，每月銷
售量為五十一萬尺，每尺利潤三．五元，因甲○○以低價販賣貨
品，致伊自八十五年十月起至八十六年十一月止，銷售量為零，
每月受損害一百七十八萬五千元云云，惟為甲○○所否認。查志
岱公司係因上開經銷商未依約提供擔保，貨款未清，而於八十五
年十月七日終止經銷契約，且志岱公司於八十六、八十七年間之
營業收入，較之八十五、八十八年之營業收入，並未明顯短少，
亦無銷售額為零之情形，其上開主張，不足採信。依志岱公司營
業人銷售額與稅額申報書所載，自八十五年一月至十月，其營業
收入總額為三千八百零八萬六千七百二十八元，平均每月為三百
八十萬八千六百七十三元，自八十五年十月至八十六年十二月受
侵害期間，其營業收入總額為四千七百十七萬六千八百七十三元
，平均每月為三百三十六萬九千七百七十七元，較受侵害前每月
減少四十三萬八千八百九十六元，其生產之壁板每尺成本五．五
元，售價九元，每月獲利計減少十七萬零六百八十二元（438896
×3.5÷9＝170682）。甲○○雖辯稱：依志岱公司八十五年至八
十八年之營利事業所得稅申報書所載，其每年營業淨利率為百分
之０．一四至百分之０．二六，應以此為計算損害之標準云云，
惟志岱公司除壁板外，尚有產售其他商品，亦使用系爭商標，其
他商品或有盈虧，不能以其營業淨利率為計算損害之標準。甲○
○自八十五年十月間起至八十六年四月止共六個月，單獨侵害志
岱公司之商標專用權，致志岱公司受損害一百零二萬四千零九十
二元（170682×6＝0000000），應由甲○○負賠償責任。其自八
十六年四月間起至同年十一月間止共八個月，與王景川共同侵害
志岱公司之商標專用權，致志岱公司受損害一百三十六萬五千四
百五十六元（170682×8＝0000000），應由甲○○、王景川連帶
負賠償責任。王景川已與志岱公司達成和解，賠償一百零五萬元
，甲○○依民法第二百八十條規定，就上開損害額一百三十六萬
五千四百五十六元之二分之一即六十八萬二千七百二十八元，仍
應負賠償責任。志岱公司就其所受財產上損害，請求甲○○給付
一百七十萬六千八百二十元及加付法定遲延利息，洵屬正當，應
予准許；超過上開請求部分，尚非有據，不應准許。次查志岱公
司主張：伊之業務上信譽，因甲○○之侵害而致減損，請求賠償
一千零二十二萬七千九百六十元云云，雖據提出財團法人台灣經
濟發展研究院研究分析報告書為據。但查該研究分析報告係依志
岱公司片面提供之不實資料為鑑定之基礎，其理算方法亦非正確
，尚難採信。志岱公司不能舉證證明其業務上之信譽，因甲○○
之侵害而致減損，其請求賠償此部分損害，自屬無據，不應准許
。末按「商標專用權人，得請求由侵害商標專用權者負擔費用，
將依本章認定侵害商標專用權情事之判決書內容全部或一部刊登
新聞紙。」修正前商標法第六十八條定有明文。審酌甲○○侵害
之情節，志岱公司請求將上開刑事判決刊登於中國時報第七版二
分之一版面一日，尚屬相當，應予准許；超過上開請求部分，尚
非必要，不應准許。爰為志岱公司一部勝訴、一部敗訴之判決。
關於廢棄發回部分：
按因連帶債務人中之一人為清償而債務消滅者，他債務人亦同免
其責任，民法第二百七十四條定有明文。原審認定甲○○與王景
川自八十六年四月起至同年十一月止，共同侵害志岱公司之商標
專用權，致志岱公司受損害一百三十六萬五千四百五十六元，應
由甲○○、王景川連帶負賠償責任。果爾，王景川既已賠償志岱
公司一百零五萬元，此部分債務因其清償而消滅，甲○○對於志
岱公司自同免其責任，僅就其餘之三十一萬五千四百五十六元負
賠償責任。乃原審未注意及此，遽認甲○○就上開損害額之二分
之一即六十八萬二千七百二十八元仍應負賠償之責，自有未合。
次查甲○○係使用系爭商標於壁板商品，而志岱公司所產售之商
品非僅壁板一種，能否以其受侵害前、後，全部商品營業收入之
差額作為計算損害額之基礎，並待研求。末查志岱公司主張：伊
生產之壁板每尺成本為五．五元，售價九元，可獲利三．五元云
云，為甲○○所否認（見原審卷(二)八二頁），原審未經志岱公司
舉證，遽認其主張為真正，以之為計算損害額之標準，亦有可議
。志岱公司得請求賠償之財產上損害究為若干？尚待事實審調查
審認，兩造上訴論旨，各自指摘於其不利之此部分原判決違背法
令，求予廢棄，均非無理由。
關於駁回上訴部分：
原審就志岱公司請求賠償信譽損失部分，為其敗訴之判決，及就
其請求將刑事判決刊登於中國時報部分，為甲○○敗訴之判決，
經核於法均無違誤。兩造上訴論旨，就原審取捨證據、認定事實
之職權行使，各自指摘於其不利之此部分原判決不當，求予廢棄
，均非有理由。
據上論結，本件兩造之上訴均一部為有理由，一部為無理由。依
民事訴訟法第四百七十七條第一項、第四百七十八條第二項、第
四百八十一條、第四百四十九條第一項、第七十八條，判決如主
文。
中　　華　　民　　國　九十四　年　　八　　月　　四　　日
                      最高法院民事第一庭
                          審判長法官  林　奇　福
                                法官  陳　國　禎
                                法官  李　彥　文
                                法官  顏　南　全
                                法官  許　澍　林
      本件正本證明與原本無異
                                      書  記  官
中　　華　　民　　國　九十四　年　　八　　月　 十九 　日
                                                      Ｃ
